---
title: "Ictus y Factores_Riesgo"
author: "Andrés Estévez, Paula Martínez"
date: "`r Sys.Date()`"
output: html_document
---

# Índice
1. [Introducción](#introducción)
2. [Objetivos](#objetivos)  
   1. [Relación entre ictus, edad y sexo](#relación-entre-ictus-edad-y-sexo)  
   2. [Relación entre ictus y sedentarismo](#relación-entre-ictus-y-sedentarismo)  
   3. [Relación entre ictus y la exposición al humo](#relación-entre-ictus-y-la-exposición-al-humo)  
   4. [Relación entre ictus y calidad del aire](#relación-entre-ictus-y-calidad-del-aire)  
3. [Manipulación de datos](#manipulación-de-datos)  
   1. [Importación de datos](#importación-de-datos)  
   2. [Responder a las preguntas](#responder-a-las-preguntas)  
      1. [Ictus, edad y sexo](#ictus-edad-y-sexo)  
      2. [Ictus y sedentarismo](#ictus-y-sedentarismo)  
      3. [Ictus y exposición al humo](#ictus-y-exposición-al-humo)  
      4. [Ictus y calidad del aire](#ictus-y-calidad-del-aire)  
4. [Conclusiones](#conclusiones)


#Introducción

#Objetivos

#Manipulación de datos

#Importación de datos
#Importamos datos de la calidad del aire
```{r}
library(readr)
calidad_aire <- read_csv("INPUT/data/calidad_aire.csv")
View(calidad_aire)
```

#Importamos datos de sedentarismo

```{r} 

library(readr)
sedentarismo <- read_delim("INPUT/data/sedentarismo.csv", 
    delim = ";", escape_double = FALSE, na = "No consta", 
    trim_ws = TRUE)
View(sedentarismo)
```


#Importamos datos exposición al humo
```{r}
library(readr)
exposicion_humo <- read_delim("INPUT/data/exposicion_humo.csv", 
    delim = ";", escape_double = FALSE, trim_ws = TRUE)
View(exposicion_humo)
```



#Importamos función que imprime los habitantes de castilla y león por provincias
```{r}
source("INPUT/functions/poblacion_cyl.R")

```







#Ictus, edad y sexo

#Ictus y sedentarismo

#Ictus y exposición al humo

#Ictus y calidad del aire

#Conclusiones


