---
title: "Ictus y Factores_Riesgo"
author: "Andrés Estévez, Paula Martínez"
date: "`r Sys.Date()`"
output:
  html_document:
    toc: true
    toc_float: true

---

```{r setup, include=FALSE}
knitr::opts_chunk$set(echo = TRUE)
```




```{r}
#antes de salir
save.image(file="objetos_actuales.Rdata")

#cuando te metes
load("OUTPUT/objetos_actuales.Rdata")

```

Importamos las librerías necesarias:
```{r}
library(tidyjson)
library(rjson)
library(tidyverse)
library(dplyr)
library(ggplot2)
library(readr)
```


#Introducción
En nuestro seminario vamos a estudiar las altas hospitalarias por ictus, en los diferentes hospitales de Castilla y León durante cuatro años, y como estas, están relacionadas con distintos factores de riesgo.

Lo primero de todo, explicar que los factor de riesgo son características o circunstancias que atentan contra el equilibrio, contra la salud, y que causan enfermedades o muerte. [senado1999factores]

Durante el desarrollo de nuestro seminario vamos a trabajar con datos de dos factores de riesgo, los cuales son: un estilo de vida sedentario y la exposición al humo. Además, vamos a relacionar también el ictus con la calidad del aire.

El ser sedentario es un factor de riesgo del ictus, ya que "existe una significativa relación inversa entre actividad física y riesgo de ictus..., tanto en varones como en mujeres" [martinez2000factores]

Otro factor de riesgo del ictus es la exposición al humo, ya que "los fumaodres pasivos también tienen un mayor riesgo de ictus, puesto que la exposición al humo del cigarrillo aumenta el riesgo de progresión de aterosclerosis." [martinez2000factores]

La calidad del aire es otro factor de riesgo del ictus, quizás menos conocido, pero estudios confirman que "Niveles más elevados de NO el día de ingreso conlleva un aumento del riesgo de mortalidad" [suarez2024influencia]


#Objetivos

**Objetivos principales:**
1.Estudiar la cantidad de altas hospitalarias por ictus que hay en cada provincia de Castilla y León y ver como varían dependiendo del sexo y de la edad.
2.Analizar como el sedentarismo influye dependiendo de la edad en el riesgo de sufrir un ictus.
3.Estudiar la relación de estar expuesto al humo con la probabilidad de sufrir un ictus. Además, vamos a ver si hay más número de centros de ayuda para desintoxicación, en las provincias en las que más ictus haya habido.
4.Analizar si a peor calidad del aire hay más riesgo de sufrir un ictus.


#Procedencia y Descripción  de datos

Los datos han sido recabados de [Datos abiertos del gobierno de españa](https://datos.gob.es/es/) que hasta el momento contiene cerca de 90000 conjuntos de datos, distribuidos en un amplio número de temáticas.También supera las 550000 distribuciones, Además de 313 iniciativas de datos abiertos.


#Descripción y Importación de datos
**Descripción**
Contamos con 3 sets de datos en tipo *.csv*.
Este formato, **(Comma Separated Values)** son archivos de texto que en pricipio deberían estar con los caracteres separados por comas, aunque en algunos de nuestros datos se usa punto y coma en lugar de la coma.

Estos son nuestros archivos *.csv*.:
  -[calidad_aire](https://servicios.jcyl.es/esco/cargarFrmDatosHistoricos.action)
  -[sedentarismo](https://datos.gob.es/es/catalogo/ea0010587-sedentarismo-segun-sexo-y-grupo-de-edad-poblacion-de-15-y-mas-anos-identificador-api-t15-p420-a2019-p06-l0-04006-px1)
  -[exposicion_humo](https://datos.gob.es/es/catalogo/ea0010587-exposicion-al-humo-de-tabaco-en-lugares-cerrados-segun-sexo-pais-de-nacimiento-y-grupo-de-edad-poblacion-de-15-y-mas-anos-identificador-api-t15-p420-a2019-p03-l0-02026-px1)
  
También contamos con dos sets de datos *.json*.**(JavaScript Object Notation)** es un formato para almacenar e intercambiar datos.

Estos son nuestros archivos *.json*.:
  -[altas_hospitalarias_ictus](https://datos.gob.es/es/catalogo/a07002862-altas-hospitalarias-con-diagnostico-de-ictus)
  -[centros_servicios_saisde](https://servicios.ine.es/wstempus/jsCache/es/DATOS_TABLA/65334?tip=AM&)
Este último proviene del **Instituto Nacional de Estadística (INE)**.



  
#Manipulación de datos

#Importación de datos

#Importamos los datos de las altas hospitalarias por ictus


```{r}
library(rjson)
altas_hospitalarias_ictus <- fromJSON(file="INPUT/data/altas_hospitalarias_ictus.json")
```

#Ictus, edad y sexo
-Para resolver el primer objetivo vamos a:
  - 1 Obtener las edades de todos los pacientes para ver si la edad es un factor determinante en el aumento de los ictus.
  
  Para ello necesitamos conocer como está organizado nuestro json.
```{r}
altas_hospitalarias_ictus %>%
  spread_all() %>%
  gather_object %>%
  json_types %>%
  count(name, type)

```

```{r}
altas_hospitalarias_ictus %>%
  enter_object(fields) %>%
  gather_object %>%
  spread_all %>%
  json_types%>%
  count(name, type)
```

Calculamos conteo por edad:
```{r}
edades_total <- altas_hospitalarias_ictus %>%
  spread_all %>%               
  enter_object("fields") %>%     
  spread_all() %>% 
  #con gather_object nos muestra 220,888 resultados
  rename(Edad = edad) %>%         
  select(Edad)

```
 
 
Importamos función que cuenta el total para cada una de las edades:
```{r}
#edades_total$Edad
source("INPUT/functions/total_por_edad.R")
resultados_edad <- total_por_edad(edades_total)
print(resultados_edad)

```

Realizamos una regresión polinómica:
```{r}
regresion_edad_ictus <- lm(Conteo~poly(Edad,3),data=resultados_edad)
summary(regresion_edad_ictus)
```

Hemos decidido realizar una regresión polinómica ya que una lineal no se ajusta exactamente lo que queremos y nos daba un R^2 muy bajo, en cambio la polinómica nos da un R^2 de 0.7994 lo cual nos indica que no es un mal modelo. Esto sucede porque en la regresión lineal debe crecer linealmente hasta el infinito pero a ciertas edades es biologicamente imposible que aumente ya que los humanos tenemos una vida limitada.
En los resultados del modelor polinomial vemos que la edad es un factor estadísticamente siginificativo.

Gráfico que explica el modelo
```{r}
ggplot(data=resultados_edad, aes(x=Edad,y=Conteo))+
  geom_point()+
  geom_smooth()
```
Se ve claramente como a edades bajas el número deictus es muy reducido pero a partir de la barrera de los 45-50 empieza a subir drásticamente hasta los 75-88 que empieza a disminuir ya que a estas edades comienza a disminuir la tasa de supervivencia ya que las personas fallecen por otras patologías o por causas naturales.


  - 2 Obtener el número de hombres y mujeres para ver si el sexo influye en la cantidad de ictus

Conteo por sexo:

```{r}
sexototal <- altas_hospitalarias_ictus %>%
  spread_all %>%               
  enter_object("fields") %>%     
  spread_all() %>% 
  #con gather_object nos muestra 220,888 resultados
  rename(Sexo = sexo) %>%         
  select(Sexo)
total_sexo <- sexototal$Sexo
#total_sexo
```

Llamamos a la función que nos cuenta el número de hombres y de mujeres que han sufrido un ictus:
```{r}
source("INPUT/functions/total_por_sexo.R")
resultados_sexo <- total_por_sexo(total_sexo)
print(resultados_sexo)


```

Mostramos de manera visual la cantidad de hombres y mujeres:
```{r}
grafica_sexo <-  resultados_sexo%>%
  ggplot(mapping=aes(x=Sexo, y=Conteo))+
  geom_bar(stat="identity", fill="gold")+
  labs(x="Sexo",y="Numero de ictus")
  
grafica_sexo
  
```

Realizamos un ANOVA:
Para ello necesitamos conocer la media de la edad y su desviación estandar.
```{r}
media_desviacion <- altas_hospitalarias_ictus %>%
  spread_all %>%               
  enter_object("fields") %>%     
  spread_all() %>% 
  group_by(sexo) %>%
  summarise(
    media = mean(edad, na.rm = TRUE),
    desviacion_estandar = sd(edad, na.rm = TRUE)
  )

media_desviacion
anova_resultado <- aov(edades_total$Edad~ sexototal$Sexo, data = altas_hospitalarias_ictus)

summary(anova_resultado)
```

Análisis estadístico:
Tomamos como Test Hipótesis:
  H0: Medias iguales --> p-valor>0.05
  H1: Medias distintas -->p-valor<0.05
Tras realizar el anova(analisis de la varianza) con la edad como variable numérica y el sexo como variable categórica vemos que el p-valor es muy bajo rechazamos la H0, lo que nos indica que el sexo es un factor estadisticamente significativo para los ictus.




- 4 Intentamos juntar sexo y edad (A LO MEJOR LO QUITAMOS)

```{r}
str(resultados_edad)
str(resultados_sexo)
resultados_combinados <- full_join(resultados_edad,resultados_sexo)
resultados_combinados


```


Obtener el número de casos por provincias para empezar a relacionarlo con los siguientes objetivos
```{r}

Provincias <- altas_hospitalarias_ictus%>%
  spread_all()%>%
  enter_object(fields)%>%
  rename(Provincia=fields.provincia)%>%
  select(Provincia)
Provincias$Provincia <- ifelse(Provincias$Provincia == "Ávila", "Avila", Provincias$Provincia)
Provincias

```

Importamos la función que cuenta el número de ictus por provincia:
```{r}
source("INPUT/functions/ictus_por_provincia.R")
ictus_por_provincia(Provincias$Provincia)
```



#Importamos los datos de la calidad del aire
```{r}
calidad_aire <- read_csv("INPUT/data/calidad_aire.csv")
#View(calidad_aire)
```

#Importamos los datos de sedentarismo

```{r} 
sedentarismo <- read_delim("INPUT/data/sedentarismo.csv", 
    delim = ";", escape_double = FALSE, na = "No consta", 
    trim_ws = TRUE)
#View(sedentarismo)
```


#Importamos los datos exposición al humo
```{r}
exposicion_humo <- read_delim("INPUT/data/exposicion_humo.csv", 
    delim = ";", escape_double = FALSE, trim_ws = TRUE)
#View(exposicion_humo)
```




#Importamos los datos de los centros de desintoxicación
Visionamos los datos y vemos que con hacer un spread_all podemos obtener lo que necesitamos para nuestro trabajo.
```{r}
centros_servicios_saisde <- fromJSON(file = "INPUT/data/centros_servicios_saisde.json")
spread_all(centros_servicios_saisde)

```


```{r}
Centros<- centros_servicios_saisde %>%
  spread_all() %>%
  count(provincia = fields.provincia)
Centros$provincia[9]="Avila"

print(Centros)

ordenadas <- arrange(Centros,Centros$provincia)
ordenadas

  
```

#Importamos función que imprime los habitantes de castilla y león por provincias
```{r}
source("INPUT/functions/poblacion_cyl.R")
poblacion_cyl
str(poblacion_cyl)
```

Para tener una referencia entre los centros de desintoxicación por provincia con el número de habitantes de esa provincia calcularemos cuál es el número de habitantes por centro; con el obetivo de ver realmente si hay más ictus en aquellas provincias donde el número de habitantes por centro es menor y el consumo de drogas es un factor significativo en los ictus o por el contrario no lo es.


```{r}
pob_centros <- full_join(poblacion_cyl,ordenadas)
tabla <- pob_centros%>%
  select(provincia,Poblacion_total,n)
source("INPUT/functions/divide.R")
hab_centro <- divide(tabla$Poblacion_total,tabla$n)
#faltaria indicar que con que provincia se corresponden esos datos.
tabla$hab_centro <- hab_centro
resultado <- tabla %>%
  select(provincia, hab_centro)
print(resultado)

```


Lo lógico es esperar que en las provincias que cuentan con un menor número de habitantes, haya menor número de ictus y menor número de centros de desintoxicación.

```{r}
numero_ictus <- ictus_por_provincia(Provincias)
df <- as.data.frame(numero_ictus)
df$prov <-c("Avila","Burgos","León","Palencia","Salamanca","Segovia","Soria","Valladolid","Zamora")


pob_prov_y_total <- poblacion_cyl%>%
  select(provincia, Poblacion_total)
pob_prov_y_total 

pob_cyl_sin_ult_fila <- pob_prov_y_total [1:9,]
pob_cyl_sin_ult_fila

arrange(.data=ordenadas,(ordenadas$provincia))

datos <- data.frame(pob=pob_cyl_sin_ult_fila,
                    centros= arrange(.data=ordenadas,(ordenadas$provincia)),
                    num_ictus=df)
str(datos)
datos



```

Gráfica de barras en la que se representa el número de ictus en cada provincia, coloreando de un color más fuerte las barras con los más centros de desintoxicación.
```{r}
grafica <- datos %>%
  ggplot(mapping = aes(x = reorder(pob.provincia, num_ictus.numero_ictus), y = num_ictus.numero_ictus)) +
  geom_bar(stat = "identity", aes(fill = centros.n)) +
  scale_fill_gradient(low = "peachpuff", high = "red", space = "Lab", na.value = "grey50", guide = "colourbar") +
  labs(x = "Provincias", y = "Número de ictus", fill = "Centros detox") +
  scale_y_continuous(expand = expansion(mult = c(0, .1))) +
  theme_classic() +
  theme(axis.text.x = element_text(angle = 60, vjust = 1, hjust = 1))

grafica

```


Gráfica en la que aparece representado el número de centros por provincia:
```{r}
grafica2 <- datos%>%
   ggplot(mapping = aes(x = reorder(pob.provincia, num_ictus.numero_ictus), y = centros.n)) +
  geom_bar(stat = "identity",fill="blue") +
  labs(x = "Provincias", y = "Número de centros") +
  scale_y_continuous(expand = expansion(mult = c(0, .1))) +
  theme_classic() +
  theme(axis.text.x = element_text(angle = 60, vjust = 1, hjust = 1))
grafica2
  
```


Gráfica en la que representamos el número de habitantes por centro para cada provincia:
```{r}

resultado
resultado_sin_ult_fila=resultado[1:9,]
str(resultado_sin_ult_fila)


grafica3 <-
  ggplot(mapping = aes(x = reorder(datos$pob.provincia, datos$num_ictus.numero_ictus), y = resultado_sin_ult_fila$hab_centro)) +
  geom_bar(stat = "identity", fill = "green") +
  labs(x = "Provincias", y = "Número habitantes por centro") +
  scale_y_continuous(expand = expansion(mult = c(0, .1))) +
  theme_classic() +
  theme(axis.text.x = element_text(angle = 60, vjust = 1, hjust = 1))
grafica3

```

Obtenemos una tabla que nos permite visualizar de manera numérica toda la información estudiada anteriormente:
```{r}
library(dplyr)
tabla_centros <- tibble(Provincia=datos$pob.provincia,
                        Numero_de_ictus=datos$num_ictus.numero_ictus,
                        Poblacion_total_cyl=pob_cyl_sin_ult_fila$Poblacion_total,
                        Numero_centros=datos$centros.n,
                        Habitantes_por_centro=resultado_sin_ult_fila$hab_centro,
                        Porcentaje_ictus_por_hab=(Numero_de_ictus/Poblacion_total_cyl)*100)
tabla_centros
```
Tras la realización de las tres gráficas anteriores para ver como están relacionados el número de ictus de cada provincia con el número de centros de desintoxicación que hay en las mismas, y el número de habitantes por centro de cada una de ellas, hemos llegado a las siguientes conclusiones:

  - Las poblaciones que cuentan con un menor número de habitantes (Ávila, Palencia, Soria y Zamora) son a su vez las que cuentan con un     menor porcentaje de ictus; esto seguramente pueda deberse a que por regla general en las ciudades pequeñas se suelen llevar mejores     habitos de vida.
  
  - Podemos destacar tres casos en especial:
  
      1. En Palencia, cuentan con un número elevado de centros de desintoxicación para la población que tiene; lo cual supone que haya        pocos habitantes por centro, pudiendo ver así como el porcentaje de ictus es el segundo más pequeño.Por lo tanto podría parecer         que la presencia de más centros ayuda a reducir el número de ictus.
      
      2. Segovia tiene un gran número de habitantes por centro, el más alto de todos, lo cual podría indicar que las personas que acuden       van a recibir un "peor" tratamiento ya que el tratamiento se va a tener que repartir entre más pacietes y al ser peor el riesgo         de ictus va a ser mayor, sin embargo en esta población no se cumple la hipotésis planteada en la conclusión de Palencia.
      
      3. Salamanca es la provincia que cuenta con un mayor porcentaje de ictus por habitante, lo cual es destacable ya que no es la que       más habitantes tiene y además es la segunda que menos habitantes por centro tiene.

Por lo tanto,visualmente y falta de un estudio estadístico preciso no podemos determinar si el número de centros es un factor estadísticamente significativo para el riesgo de padecer un ictus.

#Ictus y sedentarismo

#Ictus y exposición al humo

#Ictus y calidad del aire



#Conclusiones


