---
title: "Ictus y Factores_Riesgo"
author: "Andrés Estévez, Paula Martínez"
date: "`r Sys.Date()`"
output: html_document
---
```{r setup, include=FALSE}
knitr::opts_chunk$set(echo = TRUE)
```

# Índice
1. [Introducción](#introducción)
2. [Objetivos](#objetivos)  
   1. [Relación entre ictus, edad y sexo](#relación-entre-ictus-edad-y-sexo)  
   2. [Relación entre ictus y sedentarismo](#relación-entre-ictus-y-sedentarismo)  
   3. [Relación entre ictus y la exposición al humo](#relación-entre-ictus-y-la-exposición-al-humo)  
   4. [Relación entre ictus y calidad del aire](#relación-entre-ictus-y-calidad-del-aire)  
3. [Manipulación de datos](#manipulación-de-datos)  
   1. [Importación de datos](#importación-de-datos)  
   2. [Responder a las preguntas](#responder-a-las-preguntas)  
      1. [Ictus, edad y sexo](#ictus-edad-y-sexo)  
      2. [Ictus y sedentarismo](#ictus-y-sedentarismo)  
      3. [Ictus y exposición al humo](#ictus-y-exposición-al-humo)  
      4. [Ictus y calidad del aire](#ictus-y-calidad-del-aire)  
4. [Conclusiones](#conclusiones)


#Introducción
En nuestro seminario vamos a estudiar las altas hospitalarias por ictus, en los diferentes hospitales de Castilla y León durante cuatro años, y como estas, están relacionadas con distintos factores de riesgo.

Lo primero de todo, explicar que los factor de riesgo son características o circunstancias que atentan contra el equilibrio, contra la salud, y que causan enfermedades o muerte. [senado1999factores]

Durante el desarrollo de nuestro seminario vamos a trabajar con datos de dos factores de riesgo, los cuales son: un estilo de vida sedentario y la exposición al humo. Además, vamos a relacionar también el ictus con la calidad del aire.

El ser sedentario es un factor de riesgo del ictus, ya que "existe una significativa relación inversa entre actividad física y riesgo de ictus..., tanto en varones como en mujeres" [martinez2000factores]

Otro factor de riesgo del ictus es la exposición al humo, ya que "los fumaodres pasivos también tienen un mayor riesgo de ictus, puesto que la exposición al humo del cigarrillo aumenta el riesgo de progresión de aterosclerosis." [martinez2000factores]

La calidad del aire es otro factor de riesgo del ictus, quizás menos conocido, pero estudios confirman que "Niveles más elevados de NO el día de ingreso conlleva un aumento del riesgo de mortalidad" [suarez2024influencia]


#Objetivos

**Objetivos principales:**
1.Estudiar la cantidad de altas hospitalarias por ictus que hay en cada provincia de Castilla y León y ver como varían dependiendo del sexo y de la edad.
2.Analizar como el sedentarismo influye dependiendo de la edad en el riesgo de sufrir un ictus.
3.Estudiar la relación de estar expuesto al humo con la probabilidad de sufrir un ictus. Además, vamos a ver si hay más número de centros de ayuda para desintoxicación, en las provincias en las que más ictus haya habido.
4.Analizar si a peor calidad del aire hay más riesgo de sufrir un ictus.
  

#Manipulación de datos

#Importación de datos

#Importamos los datos de las altas hospitalarias por ictus
```{r}
library(readr)
altas_hospitalarias_ictus <- read_delim("INPUT/data/altas_hospitalarias_ictus.csv", 
    delim = ";", escape_double = FALSE, trim_ws = TRUE)
View(altas_hospitalarias_ictus)
```

#Importamos los datos de la calidad del aire
```{r}
library(readr)
calidad_aire <- read_csv("INPUT/data/calidad_aire.csv")
View(calidad_aire)
```

#Importamos los datos de sedentarismo

```{r} 

library(readr)
sedentarismo <- read_delim("INPUT/data/sedentarismo.csv", 
    delim = ";", escape_double = FALSE, na = "No consta", 
    trim_ws = TRUE)
View(sedentarismo)
```


#Importamos los datos exposición al humo
```{r}
library(readr)
exposicion_humo <- read_delim("INPUT/data/exposicion_humo.csv", 
    delim = ";", escape_double = FALSE, trim_ws = TRUE)
View(exposicion_humo)
```

#Importamos los datos de los centros de desintoxicación
```{r}
library(readr)
centros_servicios_saisde <- read_delim("INPUT/data/centros_servicios_saisde.csv", 
    delim = ";", escape_double = FALSE, trim_ws = TRUE)
View(centros_servicios_saisde)
```



#Importamos función que imprime los habitantes de castilla y león por provincias
```{r}
source("INPUT/functions/poblacion_cyl.R")

```







#Ictus, edad y sexo

#Ictus y sedentarismo

#Ictus y exposición al humo

#Ictus y calidad del aire

#Conclusiones


